【裁判字號】    98,簡上,48
【裁判日期】    980326
【裁判案由】    詐欺
【裁判全文】
臺灣板橋地方法院刑事判決              98年度簡上字第48號
上  訴  人
即  被  告  乙○○
上列上訴人即被告因詐欺案件，不服本院九十七年度簡字第九六
二五號中華民國九十七年十二月十二日第一審判決（聲請簡易判
決處刑案號：九十七年度偵字第二六七七０號），提起上訴，本
院判決如下：
    主      文
上訴駁回。
乙○○緩刑貳年。
    事      實
一、乙○○依其社會生活經驗及智識程度，能預見提供自己帳戶
    之存摺、提款卡、密碼等資料予他人使用，可能遭人將之作
    為從事詐欺取財等犯罪行為之工具，竟仍不違背其本意，基
    於幫助他人詐欺取財之不確定故意，於民國九十七年八月八
    日下午五時許，在台北市中正區○○○路、寶慶路口，將其
    所有之中國信託銀行板新分行存款帳戶（帳號：0000-0000-
    0000號，以下簡稱中國信託銀行帳戶）之身分證影本、存摺
    、提款卡、密碼等資料，交付予由「王經理」指派之某真實
    年籍、姓名不詳、自稱「吳姓業務」之成年男子使用。該男
    子所屬之詐騙集團，旋基於意圖為自己不法所有之犯意，於
    九十七年八月十一日晚間七時四十分許，撥打電話予甲○○
    ，佯稱「電視購物付款設定有誤，需依其指示操作提款機」
    云云，致甲○○陷於錯誤，於同日晚間八時五十二分許、五
    十四分許、五十六分許、五十七分許，接續四次匯款新台幣
    （下同）二萬元、三萬元、三萬元、二萬元，合計十萬元至
    乙○○前開中國信託銀行帳戶，旋遭該詐騙集團成員提領一
    空。
二、案經台北縣政府警察局海山分局報告台灣板橋地方法院檢察
    署檢察官偵查後聲請簡易判決處刑。
    理      由
一、本案認定犯罪事實所用之證據，經檢察官、被告乙○○於本
    院審理時同意將該等證據資料列為證據調查，本院審酌上開
    證據資料作成時之情況，並無不適當之情形，且證據力並未
    明顯偏低，依刑事訴訟法第一百五十九條之五第一項規定，
    均應具有證據能力。
二、上揭事實，業據被告於本院審理時坦承不諱，核與證人甲○
    ○於警詢時證述之情節相符，復有被告帳戶交易明細資料、
    匯款單等件在卷可稽，足認被告自白核與事實相符，堪以採
    信。按一般於郵局或銀行等金融機構開設存款帳戶暨請領存
    摺及提款卡，係針對個人身分及信用予以資金流通之經濟活
    動，具有強烈專屬性，而金融帳戶為個人理財之工具，且申
    請開立金融帳戶並無任何特殊之限制，一般民眾均得以存入
    最低開戶金額之方式，任意在多數不同之金融機構申辦多數
    之存款帳戶使用，此乃公眾所週知之事實，亦為被告所應知
    。是依一般人之日常生活經驗，若見他人不以自己名義申請
    帳戶，反向他人收取存款帳戶為不明用途使用，衡情對於該
    等帳戶係供詐騙等目的不法使用一節，自當有合理之預見與
    認知。本案事證明確，被告犯行，洵堪認定。
三、按刑法上之幫助犯，係對於犯罪與正犯有共同之認識，而以
    幫助之意思，對於正犯資以助力，而未參與實施犯罪之行為
    者而言（最高法院八十八年度台上字第一二七０號判決意旨
    參照）。如未參與實施犯罪構成要件之行為，且係出於幫助
    之意思提供助力，即屬幫助犯，而非共同正犯。查被告將其
    所有之上揭帳戶存摺、提款卡及提款密碼等資料提供予不詳
    年籍、姓名、自稱由「王經理」指派之「吳姓業務」成年男
    子，用以詐騙被害人匯入金錢，顯係基於幫助該成年男子用
    以詐欺取財之犯意，而未參與前開詐欺取財犯行之構成要件
    行為。是核被告所為，係犯刑法第三十條第一項、第三百三
    十九條第一項之幫助詐欺取財罪。被告係基於幫助之犯意而
    為非屬詐欺取財犯行之構成要件行為，為幫助犯，爰依刑法
    第三十條第二項之規定，按正犯之刑減輕之。
四、原審認被告犯行事證明確，適用刑法第三十條、第三百三十
    九條第一項、第四十一條第一項前段，刑法施行法第一條之
    一等規定，並審酌被告之素行，提供帳戶供他人詐騙使用，
    助長犯罪風氣，其犯罪之手段、所生危害，及犯罪後之態度
    等一切情狀，量處有期徒刑三月，並諭知以新台幣一千元折
    算一日之易科罰金折算標準。經核其認事用法均無違誤，量
    刑亦稱妥適。被告上訴請求從輕量刑，為無理由，應予駁回
    。
五、惟查被告之素行良好，前未曾因故意犯罪受有期徒刑以上刑
    之宣告，有台灣高等法院被告前案紀錄表在卷可稽，其因一
    時失慮，致罹刑典，事後已坦承犯行，深具悔意，並參酌被
    告確實生活困苦，需撫養二名子女，及負擔其父在長期老人
    照護中心安養費用（有被告提出之台北市低收入戶卡、私立
    承康護理之家收據等件為證），聲請簡易判決處刑意旨亦聲
    請對被告從輕量處，以勵自新等情，本院認被告經此偵審程
    序及刑之宣告後，應知警惕，信無再犯之虞，其所宣告之刑
    以暫不執行為當，爰依刑法第七十四條第一項第一款規定，
    併予宣告緩刑二年，以啟自新。
六、據上論斷，應依刑事訴訟法第四百五十五條之一第一項、第
    三項、第三百六十八條、刑法第七十四條第一項第一款，判
    決如主文。
本案經檢察官陳豐年到庭執行職務。
中    華    民    國    98    年    3     月    26    日
            刑事第十八庭  審判長法  官  曾正耀
                                法  官  張兆光
                                法  官  林鈺琅
以上正本證明與原本無異。
不得上訴。
                                書記官  林蔚然
中    華    民    國    98    年    3     月    26    日
附錄本案論罪科刑法條全文：
刑法第339 條：
  意圖為自己或第三人不法之所有，以詐術使人將本人或第三人
  之物交付者，處五年以下有期徒刑、拘役或科或併科一千元以
  下罰金。
  以前項方法得財產上不法之利益或使第三人得之者，亦同。
  前二項之未遂犯罰之。


司法院資訊處製作；財團法人民間司法改革基金會備份。
